【裁判字號】    94,訴,2139
【裁判日期】    950512
【裁判案由】    毒品危害防制條例
【裁判全文】
臺灣板橋地方法院刑事判決              94年度訴字第2139號
公  訴  人  臺灣板橋地方法院檢察署檢察官
被      告  甲○○
選任辯護人  蔡樹基  律師
上列被告因違反毒品危害防制條例案件，經檢察官提起公訴（94
年度偵字第13645 號），本院判決如下：
    主  文
甲○○轉讓第一級毒品，處有期徒刑壹年肆月。犯罪所得財物新
台幣壹仟元，沒收之，如全部或一部不能沒收時，追徵其價額或
以其財產抵償之。
    事  實
一、甲○○有賭博、詐欺等案件前科，又於民國94年間因違反毒
    品危害防制條例案件，經本院於94年12月30日以94年度訴字
    第2782號判處有期徒刑9 月，於95年2 月6 日確定，另於94
    年間因竊盜案件，經本院於95年2 月24日以94年度易字第69
    7 號判處有期徒刑1 年，於94年4 月17日確定。其明知海洛
    因係毒品危害防制條例第2 條第2 項第1 款所定之第一級毒
    品，依法不得轉讓，詎仍基於轉讓該毒品之故意，於94年8
    月間之某日，在臺北縣三峽鎮○○街9 巷40號1 樓其住處，
    以新台幣（下同）1,000 元之價格，將第一級毒品海洛因1
    小包轉讓予丙○○。
二、案經臺北縣政府警察局汐止分局報請臺灣板橋地方法院檢察
    署檢察官偵查起訴。
    理  由
壹、證據方面：92年9 月1 日施行之刑事訴訟法，已酌採英美法
    系之傳聞法則，於第159 條第1 項明定被告以外之人，於審
    判外之言詞或書面陳述，除法律有規定者外，不得作為證據
    ，用以保障被告之反對詰問權。而本法所規定傳聞法則之例
    外，其中就被告以外之人於偵查中向檢察官所為之陳述，因
    檢察官代表國家偵查犯罪時，原則上當能遵守法定程序，且
    被告以外之人如有具結能力，仍應依法具結，以擔保其係據
    實陳述，故於同法第159 條之1 第2 項規定「除顯有不可信
    之情況者外」，得為證據。經查，證人丙○○、乙○○於94
    年8 月10日偵查時向檢察官為陳述時，均已依法具結，有該
    日檢察官訊問筆錄暨證人結文附卷可稽，且檢察官於該日偵
    查時亦以隔離訊問方式訊問2 人，即難認該等證人於此偵查
    中之陳述有互相干擾之情形，亦無證據可證其等於檢察官前
    陳述之外在環境有受外力干擾或非出於真意之情形存在，是
    非可謂其等於偵查中向檢察官之陳述顯有不可信之情形。從
    而，證人丙○○、乙○○於前述偵查中之陳述，自有證據能
    力。辯護人辯稱上開陳述，不具證據能力云云，洵非可採，
    合先敘明。
貳、實體方面：
  一、起訴意旨係認被告甲○○基於販賣第一級毒品海洛因之概
      括犯意，分別於94年初、同年8 月初某日、同年8 月6 日
      下午3 時許，在前址住處，均以每小包1,000 元之代價，
      販賣第一級毒品海洛因予乙○○、丙○○及姓名、年籍不
      詳、綽號「阿奇」之男子各1 次。訊據被告固坦承其與乙○○、丙○○同為承辦警員丁○○於同月9 日晚間8 時許
      ，至其住處搜索時在場，及乙○○、丙○○均係其友人等
      事實，然矢口否認有前揭販賣第一級毒品海洛因犯行，並
      辯稱：承辦警員丁○○知悉其有施用毒品前科，乃前於同
      年8 月7 日至其住處，並扣得毒品、分裝袋、分裝匙、吸
      食器、電子磅秤、注射針筒等物，而要求其與在場之乙○○應向渠陳報通緝犯線索，其等未從，該警員即挾怨報復
      ，續於同月9 日晚間8 時許，再持搜索票前來搜索，以上
      開扣得之物，作為該日查扣物品，栽贓其有販毒，至綽號
      「阿奇」男子究為何人，其並無所悉，益不得遽稱售予該
      毒品等語。
  二、按犯罪事實應依證據認定之，無證據不得認定犯罪事實，
      刑事訴訟法第154 條第2 項定有明文。又認定不利於被告
      之事實，須依積極證據，茍積極證據不足為不利於被告事
      實之認定時，即應為有利於被告之認定，更不必有何有利
      之證據；且刑事訴訟法上所謂認定犯罪事實之積極證據，
      係指適合於被告犯罪事實之認定之積極證據而言，雖不以
      直接證據為限，間接證據亦包括在內，然而無論直接或間
      接證據，其為訴訟上之證明，須於通常一般之人均不致有
      所懷疑，而得確信其為真實之程度者，始得據為有罪之認
      定，倘其證明尚未達到此一程度，而有合理之懷疑存在時
      ，自不能以推測或擬制之方法，以為有罪裁判之基礎，最
      高法院著有30年上字第81 6號、29年上字第3105號、76年
      台上字第4986號、40年台上字第86號等判例意旨均可資參
      照，合先指明。
  三、經查：
    (一)證人即檢舉人白國宏於94年9 月14日偵查中固指證：伊於
      至警局製作檢舉筆錄前1 、2 日，曾由綽號「阿奇」男子
      搭載伊至被告住處，由被告交付1 包物品予綽號「阿奇」
      男子，事後經綽號「阿奇」男子告知，該物品係第一級毒
      品海洛因云云。惟施用或持有第一級毒品海洛因乃犯罪行
      為，綽號「阿奇」男子不祗搭載證人白國宏至被告住處，
      全然無諱，且願告知證人白國宏關於買受第一級毒品海洛
      因乙事，足見證人白國宏與該男子之關係應屬匪淺，則證
      人白國宏應得陳報該男子相關資料，以供檢察官查證。然
      迄本院審理終結前，該男子之真實姓名、年籍為何，檢察
      官並未舉證以明之，本院復無從查考，故是否確有該人，
      殊值置疑，本院自不得遽而認定被告有此販賣第一級毒品
      海洛因犯行。
    (二)起訴書認被告曾販賣第一級毒品予乙○○，無非係以乙○○於偵查中供稱，渠曾於94年農曆過年後向被告購買該毒
      品，價款由被告自渠薪資中扣除1,000 元云云為據；惟乙○○於警詢中則係供述：渠於被查獲前約3 、4 週前，曾
      向被告購買毒品多次，每次各約500 百元或1,000 元云云
      ，前後供詞，關於向被告購買毒品之時間、次數、金額，
      均不相牟，是難憑採。而渠於本院審理時業結證：被告未
      曾售伊前述毒品，渠於偵查中因毒癮嚴重發作，身體不適
      ，又渠雖照顧被告之父，但並無向被告拿取任何生活費等
      語明確（參見本院卷第20 9頁、第210 頁、第213 頁、第
      214 頁）。秉此觀之，尚無被告販賣第一級毒品海洛因予
      證人乙○○之實據。
    (三)查證人丙○○於偵查中明白具結：渠於94年8 月間經過被
      告住處，被告要渠幫忙捧場，渠乃以1,000 元之代價向被
      告拿取第一級毒品海洛因等語（參見94年度偵字第13654
      號偵查卷第66頁），此稽以證人乙○○同於該日偵查中所
      結稱：94年8 月初某日，被告曾叫證人丙○○至屋內，向
      證人丙○○推銷等情（參見同偵查卷第67頁），互核相符
      ，復與被告所供承，其曾請證人丙○○施用第一級毒品海
      洛因，及其曾於證人丙○○經過其住處時，請渠進入住處
      各節（參見本院卷第205 頁、第220 頁），彼此契合。次
      查，證人丙○○、乙○○雖於本院審理時均翻詞否認被告
      向證人丙○○推銷第一級毒品海洛因乙事，然證人丙○○
      、乙○○上開偵查時之證述，非僅接近案發時間，且記憶
      較為清晰，並係經檢察官予以隔離訊問，其等證詞竟得全
      然相契，從而，其等偵查中證詞，自較於本院審理時所證
      為可採。承上所見，被告於94年8 月初某日應有交付證人
      第一級毒品海洛因1 包之事實。惟被告交付該毒品之行為
      ，並無證據可證其確係有利可圖，是難謂被告丙○○係基
      於營利之意圖，故與起訴書所論販賣第一級毒品之構成要
      件並不該當，其行為應評價為前述毒品之轉讓為當。
    (四)綜上各情，被告轉讓第一級毒品之事證業臻明確，其犯行
      堪為認定，應依法論科。
  四、核被告所為，係犯毒品危害防制條例第8 條第1 項之轉讓
      第一級毒品罪。起訴書認被告係涉犯同條例第4 條第1 項
      之販賣第一級毒品罪，尚有未洽，然其2 罪間均有毒品持
      有之移轉，彼此僅係營利意圖有無之別，故所涉犯罪之社
      會基本事實無異，從而，本院自得逕予變更起訴法條。本
      院審酌被告尚有前述其他犯罪紀錄，足見素行欠佳，又其
      本件轉讓毒品犯行，造成毒品散播，足以危害丙○○身體
      健康，另兼衡其轉讓毒品之種類、數量、次數，其本件犯
      罪動機、目的、手段、犯罪後態度等一切情狀，茲量處如
      主文所示之刑，資為懲儆。至被告轉讓第一級毒品海洛因
      予證人丙○○，所得財物1,000 元，應依毒品危害防制條
      例第19條第1 項規定，沒收之，如全部或一部不能沒收時
      ，追徵其價額或以其財產抵償之。
  五、扣案之第一級毒品海洛因4 包（總毛重5.1 公克、總淨重
      4. 7克）、第二級毒品安非他命2 包（總毛重10.25 公克
      、總淨重9.15公克）、注射針筒2 支、分裝匙4 支、吸食
      器1 組、分裝袋145 個、電子磅秤1 個、黑色手提包1 個
      等物，被告堅詞否認係其所有，或與其本件犯行有關，而
      本院亦查無其他證據可證，故不另為沒收銷燬或沒收之宣
      告。
  六、起訴書認被告涉嫌販賣第一級毒品海洛因予乙○○及綽號
      「阿奇」男子乙節，本院查無確實稽證可資證明被告涉有
      犯行，已如前述，故不能證明其此部分犯罪。茲起訴書既
      認此節與被告前揭應論罪部分具裁判上一罪之連續犯關係
      ，是本院毋庸另為無罪判決之諭知，併此敘明。
據上論斷，應依刑事訴訟法第299 條第1 項前段、第300 條，毒
品危害防制條例第8 條第1 項、第19條第1項，判決如主文。
本案經檢察官魏正杰到庭執行職務。
中    華    民    國    95    年    5     月    12    日
                  刑事第十五庭  審判長法  官  林海祥
                                      法  官  汪怡君
                                      法  官  朱敏賢
以上正本證明與原本無異。
如不服本判決應於送達後10日內向本院提出上訴狀。
                                      書記官  郭勝華
中    華    民    國    95    年    5     月    12    日
附錄本案論罪科刑法條全文：
毒品危害防制條例第8 條第1 項
轉讓第一級毒品者，處一年以上七年以下有期徒刑，得併科新臺
幣一百萬元以下罰金。


司法院資訊處製作；財團法人民間司法改革基金會備份。
